臺灣宜蘭地方法院刑事判決　　　　　　　　　　　　　九十二年度易緝字第二六號
　　公　訴　人　臺灣宜蘭地方法院檢察署檢察官
　　被　　　告　戊○○
右列被告因傷害等案件，經檢察官提起公訴（八十九年度偵字第一八一四、二一五六
、二八一六、二八三七號、九十年度偵字第九七九號），本院判決如左：
    主  文
戊○○共同傷害人之身體，處拘役參拾日，如易科罰金以參佰元折算壹日。
被訴毀損部分公訴不受理。
    事  實
一、緣戊○○係黃玉霞之弟，黃玉霞（業經判決有罪）因積欠丁○○（此部分犯行業
    經戊○○撤回告訴）債務久未償還，丁○○因而心生不滿，遂與其妻丙○○（此
    部分犯行業戊○○撤回告訴）於民國八十九年三月十五日下午二時許，至宜蘭縣
    五結鄉○○○路十三之二十號黃玉霞所開設之永安煤氣行，向黃玉霞催討債務，
    惟雙方發生爭執並互相拉扯，適戊○○自外返回，認丙○○態度不佳，竟憤而動
    手毆打丙○○臉部，黃玉霞見狀，亦與戊○○基於共同犯意之聯絡，一同動手毆
    打丙○○之身體，造成丙○○受有鼻樑挫傷、胸部挫傷及左下肢挫傷之傷害；丙○○不甘被毆，竟基於傷害犯意，夥同丁○○共同毆打戊○○身體，造成戊○○
    受有左眼眶小撕裂傷、左膝血腫、左、右眼眶瘀血及右上腹部瘀血之傷害（丁○○、丙○○涉嫌傷害部分犯行，業經戊○○撤回告訴）。
二、案經丙○○訴請臺灣宜蘭地方法院檢察署檢察官偵查起訴。
    理  由
甲、有罪部分：
一、訊據被告戊○○矢口否認涉有何傷害犯行，辯稱：三月十五日當天下午是丁○○
    、丙○○至其經營之永安煤氣行找麻煩，伊送瓦斯回來就看見丁○○、丙○○與
    其姐黃玉霞爭執並發生拉扯，伊即上前維護黃玉霞，是丙○○拿小孩騎的三輪車
    丟伊，被黃玉霞撥開沒打到伊，後丁○○即拿鑰匙丟伊，致伊臉部受傷，伊即跑
    開，未毆打丙○○云云。惟查，此部分事實，業據告訴人丙○○自偵查時起迄本
    院審理中均指述綦詳，核與丁○○供述情節相符，另共犯黃玉霞亦供述：「（問
    ：丙○○驗傷診斷書一紙有何意見？）我不知道，是戊○○有打到她（指丙○○
    ）」（見本院九十二年十月九日審理筆錄）等情，且上開供述亦核與被告戊○○
    於本院審理中坦承：「：：：當時我送瓦斯回來，丁○○向黃玉霞要錢，我就說
    已經要還錢了還吵，我就打丁○○，丙○○就拿椅子打我，我才與他們互毆。我
    當時護著黃玉霞，所以我被丁○○他們打的很慘，黃玉霞有過來再幫忙護我，所
    以我們四人有發生互毆。」等情要相符合（見本院九十一年十二月十一日審理筆
    錄），堪信被告戊○○於當日確與黃玉霞共同出手毆打丙○○，而告訴人丙○○
    遭毆後確受有鼻樑挫傷、胸部挫傷及左下肢挫傷之傷害，亦有載明如上傷勢之診
    斷證明書一紙在卷可稽；是被告戊○○現翻異前詞辯以未出手毆打丙○○云云，
    無非事後卸責之詞，不足採信。被告戊○○上開傷害犯行堪以認定，應予依法論
    科。
二、核被告戊○○所為，係犯刑法第二百七十七條第一項之傷害罪。被告戊○○與同
    案被告黃玉霞間就八十九年三月十五日傷害告訴人丙○○之犯行，有犯意聯絡及
    行為分擔，應論以共同正犯。爰審酌被告戊○○因其姐黃玉霞與丁○○、丙○○
    之債務問題發生爭執，而出手毆打對方，造成丙○○身體受傷害及精神上之痛苦
    ，並其等犯罪之動機、手段、造成傷害之程度，及彼此均互有傷害，且被告戊○○犯後否認犯行等犯後態度之一切犯罪情狀，酌情量處如主文所示之刑，並諭知
    易科罰金之折算標準，以示懲儆。
三、不另為不受理諭知部分：
（一）公訴意旨另以：被告丁○○與丙○○於八十九年六月八日下午至五結鄉上開永
      安煤氣行未遇被告黃玉霞後，即轉往羅東鎮○○路二號開元市場黃玉霞所擺設
      之賣菜攤位欲找黃女，惟於抵達後，見被告黃玉霞與其友人即被告乙○○、其
      子即被告辛○○、其女即被告癸○○、其媳婦即被告甲○○及其弟即被告己○○等人在場，即先行離去，並為壯大聲勢，覓得二名友人林義耿及黃德三同行
      後，再一同駕駛車號ＤＪ〡一二七九號自小客車返回開元市場前開攤位，丁○○即持棍棒下車欲找被告黃玉霞理論，惟旋即與被告黃玉霞、乙○○、己○○
      、辛○○、癸○○及甲○○等人發生互毆，被告乙○○並持圓鍬擊破車號ＤＪ
      —一二七九號自小客車擋風玻璃，坐於車內之被告丙○○見狀立即下車，並與
      黃玉霞及甲○○發生互毆，嗣因民眾報警，丁○○、丙○○欲駕車離去時，被
      告戊○○與壬○○及庚○○猶持棒球棍敲毀車號ＤＪ〡一二七九號自小客車之
      擋風玻璃（毀損部分容後敘明），被告戊○○並將手伸入小客車車內毆打坐於
      右前座之丙○○，被告壬○○亦趁隙毆打丁○○，造成告訴人丁○○因本件互
      毆受有臉部撕裂傷及左上肢擦傷之傷害；告訴人丙○○受有頭部外傷及右上、
      下肢擦傷之傷害。因認被告戊○○涉有刑法第二百七十七條第一項之傷害罪嫌
      云云。
（二）按告訴乃論之罪，告訴人於第一審辯論終結前得撤回其告訴；又告訴乃論之罪
      ，對於共犯之一人撤回告訴，其效力及於其他共犯；又告訴經撤回者，應諭知
      不受理之判決，刑事訴訟法第二百三十八條第一項、第二百三十九條第一項前
      段、第三百零三條第三款分別定有明文。查本件告訴人丁○○、丙○○告訴被
      告戊○○、黃玉霞、乙○○、辛○○、癸○○、壬○○、甲○○、己○○等人
      共同涉有刑法第二百七十七條第一項之傷害罪嫌，起訴書認係觸犯刑法第二百
      七十七條第一項罪名，依同法第二百八十七條前段規定，均須告訴乃論。茲據
      告訴人丁○○、丙○○於九十一年十二月二十日審理期日當庭撤回對共同被告
      甲○○之告訴，依照首開說明，其撤回告訴之效力及於共同被告戊○○，本件
      被告戊○○所涉此部分傷害犯行應為不受理之判決，惟因公訴人認此部分與前
      揭被告戊○○被訴傷害經判決有罪部分，有裁判上一罪連續犯之關係，爰不另
      為不受理判決之諭知，併此敘明。
乙、被告戊○○被訴於八十九年六月八日下午涉嫌毀損犯行公訴不受理部分：
一、公訴意旨略以：被告即告訴人丁○○與丙○○於八十九年六月八日下午至五結鄉
    上開永安煤氣行未遇被告黃玉霞後，即轉往羅東鎮○○路二號開元市場黃玉霞所
    擺設之賣菜攤位欲找黃女，惟於抵達後，見被告黃玉霞與被告乙○○、被告辛○○、被告癸○○、被告甲○○及被告己○○等人在場，即先行離去，並為壯大聲
    勢，覓得二名友人林義耿及黃德三同行後，再一同駕駛車號ＤＪ〡一二七九號自
    小客車返回開元市場前開攤位，丁○○即持棍棒下車欲找被告黃玉霞理論，惟旋
    即與被告黃玉霞、乙○○、己○○、辛○○、癸○○及甲○○等人發生互毆，被
    告乙○○並持圓鍬擊破車號ＤＪ—一二七九號自小客車擋風玻璃，坐於車內之被
    告丙○○見狀立即下車，並與被告黃玉霞及甲○○發生互毆，嗣因民眾報警處理
    ，經警方趕抵現場，被告丁○○與丙○○欲駕車離去時，被告戊○○與被告黃玉
    霞之子即被告壬○○暨庚○○猶持棒球棍敲毀車號ＤＪ—一二七九號自小客車之
    擋風玻璃，造成該自小客車前、後擋風玻璃破裂毀損，足生損害於丁○○。因認
    被告戊○○與同案被告乙○○、壬○○、庚○○等人共同涉有刑法第三百五十四
    條之毀損罪嫌云云。
二、按告訴乃論之罪，告訴人於第一審辯論終結前得撤回其告訴；又告訴乃論之罪，
    對於共犯之一人撤回告訴，其效力及於其他共犯；又告訴經撤回者，應諭知不受
    理之判決，刑事訴訟法第二百三十八條第一項、第二百三十九條第一項前段、第
    三百零三條第三款分別定有明文。查本件告訴人丁○○告訴被告戊○○及同案被
    告乙○○、壬○○、庚○○等人共同涉有刑法第三百五十四條之毀損罪案件，起
    訴書認係觸犯第三百五十四條罪名，依同法第第三百五十七條規定，須告訴乃論
    。茲據告訴人丁○○於九十一年十二月二十日審理期日當庭撤回對被告庚○○之
    告訴，依照首開說明，告訴人丁○○對所訴毀損共犯之一人被告庚○○撤回告訴
    ，其效力及於其他毀損共犯戊○○及乙○○、壬○○，是本件被告戊○○被訴毀
    損部分應為不受理判決之諭知。
據上論斷，應依到事訴訟法第二百九十九條第一項、第三百零三條第三款，刑法第二
十八條、第二百七十七條第一項、第四十一條第一項，罰金罰鍰提高標準條例第一條
前段、第二條，判決如主文。
本案經檢察官劉憲英到庭執行職務
中      華      民      國    九十三    年        一    月      十六    日
                                  臺灣宜蘭地方法院刑事第四庭
                                    審判長法  官  林  惠  玲
                                          法  官  辜  漢  忠
                                          法  官  郭  顏  毓
右正本證明與原本無異。
如不服本判決，應於送達後十日內，向本院提出上訴狀(須附繕本)。
                                          書記官  李  佳  惠
中      華      民      國    九十三    年        一    月      十六    日
附錄法條：
中華民國刑法第二百七十七條 (普通傷害罪)
傷害人之身體或健康者，處三年以下有期徒刑、拘役或一千元以下罰金。
犯前項之罪因而致人於死者，處無期徒刑或七年以上有期徒刑；致重傷者，處三年以
上十年以下有期徒刑。
